<!DOCTYPE html>
<html lang="en">
  <head>
    <meta charset="utf-8">
    <meta http-equiv="X-UA-Compatible" content="IE=edge">
    <meta name="viewport" content="width=device-width, initial-scale=1">

    <title>Склонение прилагательных в латышском языке | A Complete Course of the Raku programming language</title>
    <meta property="og:title" content="Склонение прилагательных в латышском языке | A Complete Course of the Raku programming language" />
    <meta property="og:locale" content="en_US" />
    <meta property="og:site_name" content="A Complete Course of the Raku programming language" />

    <link rel="stylesheet" href="/assets/main.css">
    <link rel="stylesheet" href="/assets/course.css?t=5">
    <title>Склонение прилагательных в латышском языке | A Complete Course of the Raku programming language</title>

    <link rel="apple-touch-icon" href="/assets/apple-touch-icon.png">
    <link rel="icon" type="image/png" sizes="512x512"  href="/assets/android-chrome-512x512.png">
    <link rel="icon" type="image/png" sizes="192x192"  href="/assets/android-chrome-192x192.png">
    <link rel="icon" type="image/png" sizes="32x32" href="/assets/favicon-32x32.png">
    <link rel="icon" type="image/png" sizes="32x32" href="/assets/favicon-16x16.png">
    <link rel="icon" href="/assets/favicon.ico">
    <meta name="msapplication-TileColor" content="#ffffff">
    <meta name="theme-color" content="#ffffff">
</head>
  
  <body>
    <div class="container-lg px-3 my-5 markdown-body">
      <main class="page-content" aria-label="Content">
        <div class="wrapper">
          
<p><a href="/">Грамматика латышского языка</a> / <a href="/adjective/">Имя прилагательное</a></p>
<h1 id="склонение-прилагательных">Склонение прилагательных</h1>

<p>Прилагательные в латышском языке могут иметь определённые и неопределённые окончания. Ниже рассмотрены свойства прилагательных с неопределенными окончаниями. Об <a href="/adjective/definite/">определенных окончаниях</a> рассказано на отдельной странице.</p>

<p>Неопределённые окончания мужского рода единственного числа:</p>

<div class="language-plaintext highlighter-rouge"><div class="highlight"><pre class="highlight"><code>-s, -š.
</code></pre></div></div>

<p>Неопределённое окончание женского рода единственного числа:</p>

<div class="language-plaintext highlighter-rouge"><div class="highlight"><pre class="highlight"><code>-a.
</code></pre></div></div>

<p>Прилагательные с неопределенными окончаниями склоняются по образцу <a href="/noun/declination/i/">I</a> и <a href="/noun/declination/iv/">IV</a> склонений существительных.</p>

<h3 id="прилагательные-мужского-рода">Прилагательные мужского рода</h3>

<p>Прилагательные мужского рода в именительном падеже единственного числа оканчиваются на -s или -š.</p>

<p>В таблице показано склонение слововочетания сочетания labs darbs.</p>

<table>
  <thead>
    <tr>
      <th>Падеж</th>
      <th>Ед. ч.</th>
      <th>Мн. ч.</th>
    </tr>
  </thead>
  <tbody>
    <tr>
      <td>N.</td>
      <td>lab<strong>s</strong> darb<strong>s</strong></td>
      <td>lab<strong>i</strong> darb<strong>i</strong></td>
    </tr>
    <tr>
      <td>Ģ.</td>
      <td>lab<strong>a</strong> darb<strong>a</strong></td>
      <td>lab<strong>u</strong> darb<strong>u</strong></td>
    </tr>
    <tr>
      <td>D.</td>
      <td>lab<strong>am</strong> darb<strong>am</strong></td>
      <td>lab<strong>iem</strong> darb<strong>iem</strong></td>
    </tr>
    <tr>
      <td>A.</td>
      <td>lab<strong>u</strong> darb<strong>u</strong></td>
      <td>lab<strong>us</strong> darb<strong>us</strong></td>
    </tr>
    <tr>
      <td>I.</td>
      <td>ar lab<strong>u</strong> darb<strong>u</strong></td>
      <td>ar lab<strong>iem</strong> darb<strong>iem</strong></td>
    </tr>
    <tr>
      <td>L.</td>
      <td>lab<strong>ā</strong> darb<strong>ā</strong></td>
      <td>lab<strong>os</strong> darb<strong>os</strong></td>
    </tr>
  </tbody>
</table>

<h3 id="прилагательные-женского-рода">Прилагательные женского рода</h3>

<p>Прилагательные женского рода в именительном падеже единственного числа оканчиваются на -a.</p>

<p>В таблице показано, как изменяется по падежам словосочетание liela istaba.</p>

<table>
  <thead>
    <tr>
      <th>Падеж</th>
      <th>Ед. ч.</th>
      <th>Мн. ч.</th>
    </tr>
  </thead>
  <tbody>
    <tr>
      <td>N.</td>
      <td>liel<strong>a</strong> istab<strong>a</strong></td>
      <td>liel<strong>as</strong> istab<strong>as</strong></td>
    </tr>
    <tr>
      <td>Ģ.</td>
      <td>liel<strong>as</strong> istab<strong>as</strong></td>
      <td>liel<strong>u</strong> istab<strong>u</strong></td>
    </tr>
    <tr>
      <td>D.</td>
      <td>liel<strong>ai</strong> istab<strong>ai</strong></td>
      <td>liel<strong>ām</strong> istab<strong>ām</strong></td>
    </tr>
    <tr>
      <td>A.</td>
      <td>liel<strong>u</strong> istab<strong>u</strong></td>
      <td>liel<strong>as</strong> istab<strong>as</strong></td>
    </tr>
    <tr>
      <td>I.</td>
      <td>ar liel<strong>u</strong> istab<strong>u</strong></td>
      <td>ar liel<strong>ām</strong> istab<strong>ām</strong></td>
    </tr>
    <tr>
      <td>L.</td>
      <td>liel<strong>ā</strong> istab<strong>ā</strong></td>
      <td>liel<strong>ās</strong> istab<strong>ās</strong></td>
    </tr>
  </tbody>
</table>

<h3 id="обратите-внимание">Обратите внимание</h3>

<p>В сочетании с существительными, прилагательное согласуется таким образом, что оно получает окончания I или IV склонения только в зависимости от рода существительного, но не от его склонения. Примеры:</p>

<ol>
  <li><em>Liela istaba</em> — и у прилагательного, и у существительного окончание I склонения -a.</li>
  <li><em>Svaiga maize</em> — прилагательное с окончанием -a, а существительное II склонения с окончанием -e.</li>
</ol>

<h3 id="дополнительная-информация">Дополнительная информация</h3>

<p>У прилагательных, заканчивающихся на -š, перед окончанием стоит мягкий согласный или j.</p>

<p><em>Например: sāļš.</em></p>

<h3 id="см-также">См. также</h3>

<ul>
  <li><a href="/adjective/definite/">Определённые окончания прилагательных</a></li>
  <li><a href="/noun/declination/i/">I склонение существительных</a></li>
  <li><a href="/noun/declination/vi/">VI склонение существительных</a></li>
</ul>


        </div>
      </main>
    </div>
  </body>
</html>
